臺灣臺中地方法院交通事件裁定　　　 100年度交聲字第1939號
原處分機關　交通部公路總局臺中區監理所
受處分人　　廖文雄
上列受處分人因違反道路交通管理處罰條例案件，對於交通部公
路總局臺中區監理所一百年六月十日所為之處分（中監違字第裁
六○－ＧＦ0000000號裁決書），聲明異議，本院裁定如
下：
    主  文
異議駁回。
    理  由
一、原處分機關略以：本件受處分人廖文雄於民國九十九年七月
    十日早上十一時三十九分許，駕駛車牌號碼六四九七─ＬＰ
    號自用小客車，行經臺中市○○路與綠川西街口處，因「酒
    後肇事，酒測值○‧四三mg／l （有乘客受傷）」之違規，
    經臺中市警察局第一分局依違反道路交通管理處罰條例第三
    十五條第一項第一款之規定，製開違反道路交通管理事件通
    知單（單號：ＧＦ0000000號）舉發。受處分人針對
    「吊扣駕駛執照二十四個月」之處分表示不服，交通部公路
    總局臺中區監理所遂於一百年六月十日以中監違字第裁六○
    －ＧＦ0000000號裁決書處吊扣駕駛執照二十四個月
    、施以道安講習（受處分人刑事公共危險罪業經判處拘役，
    依行政罰法第二十六條規定，行政罰鍰免於執行），逾期依
    裁決書處罰主文規定裁處等語。
二、本件受處分人則以：依據行政罰法第二十六條規定，一行為
    同時觸犯刑事法律及違反行政法上義務規定者，依刑事法律
    處罰之。受處分人酒駕所涉之共危險罪，業經臺灣臺中地方
    法院九十九年度中交簡字第二四八七號判決確定，亦已繳交
    罰金執行完畢，基於一事不二罰之規定，實無再課處吊扣駕
    駛執照之必要；又原處分機關處以吊扣駕駛執照十二個月，
    即可達到教育受處分人目的，其所為吊扣駕駛執照二十四個
    月，並未審酌違規行為輕重程度，已逾必要程度，有違行政
    程序法第七條之規定等語。
三、按汽車駕駛人飲用酒類或其他類似物後，其吐氣所含酒精濃
    度超過每公升○‧二五毫克，不得駕車；駕駛汽車經測試檢
    定酒精濃度超過標準，處汽車駕駛人罰鍰新臺幣一萬五千元
    以上六萬元以下，並當場移置保管該汽車及吊扣駕駛執照一
    年，因而肇事致人受傷者，並吊扣駕駛執照二年；汽車駕駛
    人，有第三十五條第一項規定之情形者，應接受道路交通安
    全講習，道路交通安全規則第一百十四條第二款、道路交通
    管理處罰條例第三十五條第一項第一款、第二十四條第一項
    第二款分別定有明文。
四、經查：
  (一)本件受處分人於九十九年七月十日早上十一時三十九分許，
    駕駛車牌號碼六四九七─ＬＰ號自用小客車，行經臺中市○
    ○路與綠川西街口處，因「酒後肇事，酒測值○‧四三mg／
    l （有乘客受傷）」之違規，經臺中市警察局第一分局以中
    市警交字第ＧＦ0000000號違反道路交通管理事件通
    知單舉發，並就其所涉公共危險罪部分，業經本院於一百年
    二月十五日以九十九年度中交簡字第二四八七號判決判處拘
    役四十五日，如易科罰金，以新臺幣一千元折算一日，而過
    失傷害部分，因傷者郭秀玉、郭淑玲具狀撤回對受處分人之
    過失傷害告訴，達成和解，經本院以一百年度交易字第一七
    一號判決不受理等情，有臺中市警察局舉發違反道路交通管
    理事件通知單影本（單號：ＧＦ0000000號）、本院
    九十九年度中交簡字第二四八七號判決書影本、本院一百年
    度交易字第一七一號判決書各一份在卷可稽，是受處分人於
    上揭時、地，確有裁決書所載之違規事實（即汽車駕駛人酒
    精濃度超過規定標準〈0.4-0.55〉因而肇事致人受傷），堪
    以認定，且受處分人因酒醉駕車肇事致人受傷，依道路交通
    管理處罰條例第三十五條第一項第一款之規定，本應吊扣駕
    駛執照二年，此為法所明文，並無裁量空間，是原處分機關
    援引首揭規定，裁罰受處分人吊扣駕駛駕照二十四個月及施
    以道安講習，於法並無違誤。
  (二)受處分人雖以前詞置辯，惟行政罰法第二十六條規定：「一
    行為同時觸犯刑事法律及違反行政法上義務規定者，依刑事
    法律處罰之。但其行為應處以其他種類行政罰或得沒入之物
    而未經法院宣告沒收者，亦得裁處之。」「前項行為如經不
    起訴處分或為無罪、免訴、不受理、不付審理之裁判確定者
    ，得依違反行政法上義務規定裁處之」，此即所謂一事不二
    罰原則。因此一行為同時觸犯刑事法律及違反行政法上義務
    規定時，由於刑罰（包括自由刑、罰金刑）與行政罰（罰鍰
    ）同屬對不法行為之制裁，而刑罰之懲罰作用較強，故依刑
    事法律處罰，即足資警惕時，實無一事二罰再處行政罰之必
    要，且刑事法律處罰，由司法機關依法定程序為之，較符合
    正當法律秩序，應予優先適用，但罰鍰以外之沒入或其他種
    類行政罰（指裁罰性之不利處分，包括限制或禁止行為之吊
    扣證照處分、警告性之講習處分），因兼具維護公共秩序之
    作用，為達行政目的，行政機關仍得併予裁處。是原處分機
    關依道路交通管理處罰條例第三十五條第一項、第二十四條
    第一項第二款規定，裁罰吊扣駕駛執照二十四個月及施以道
    安講習，乃為達維護用路權人生命、身體安全之裁罰性不利
    處分，屬行政罰法第二十六條第一項但書所稱其他種類行政
    罰，仍應依法裁處之，而無一事不二罰之適用，且無其他可
    以選擇之處罰或裁量空間存在，則受處分人執前詞請求免予
    吊扣或縮減吊扣期間，即屬無據，要無可採。
五、綜上所述，受處分人於前揭時、地有「汽車駕駛人酒精濃度
    超過規定標準，肇事致人受傷」之違規，原處分關於「吊扣
    駕駛執照二十四個月」部分，核無不當，本件異議為無理由
    ，應予駁回。至原處分關於道安講習部分，於法亦無不合，
    且依受處分人聲明異議意旨，僅就原處分機關所處吊扣駕駛
    執照部分請求撤銷，此部分之處分自非屬本院應予審究之範
    圍，併此敘明。
六、據上論斷，應依道路交通管理處罰條例第八十七條第二項，
    道路交通事件處理辦法第十八條，裁定如主文。
中    華    民    國   100    年    7     月    22    日
                      交通法庭  法  官  黃裕仁
上正本證明與原本無異。
如不服本裁定，應於送達後五日內，向本院提出抗告狀。
                                書記官  何惠文
中    華    民    國   100    年    7     月    22    日